【裁判字號】    99,交抗,182
【裁判日期】    990525
【裁判案由】    聲明異議
【裁判全文】
臺灣高等法院高雄分院刑事裁定         99年度交抗字第182號
抗  告  人  高雄市政府交通局
代  表  人  甲○○
受處分人    乙○
上列抗告人因聲明異議案件，不服臺灣高雄地方法院中華民國99
年4 月8 日裁定（99年度交聲字第878 號、原處分案號：高市交
裁字第裁32-B00000000號），提起抗告，本院裁定如下：
    主  文
原處分及原裁定均撤銷。
乙○汽車駕駛人，駕駛汽車經測試檢定酒精濃度超過規定標準，
處罰鍰新臺幣玖仟伍佰元，並應吊扣其小型車普通駕駛執照壹年
及接受道路交通安全講習。
    理  由
一、抗告意旨略以：依據「違反道路交通管理事件統一裁罰基準
    表」規定，違反處罰條例第35條第1 項第1 款之小型車駕駛
    人，其吐氣所含酒精濃度超過每公升0.55亳克以上或血液中
    酒精濃度超過百分之0.11以上者，其最低罰鍰金額應為新台
    幣49500 元。查原處分裁決書主文將裁處異議人乙○之罰鍰
    金額誤植為新台幣45000 元，致原審裁定異議人應處分金額
    有所誤會，而參酌民事訴訟法第232 條第1 項規定及大法官
    會議第43號解釋文之意旨，此顯係文字誤寫，而不影響全案
    情節與判決之本旨，得由原審法院依聲請或本職權裁定更正
    ，為此提出抗告，請求將原裁定「處罰鍰新台幣伍仟元」更
    正為「處罰鍰新台幣玖仟伍佰元」。
二、按「前項汽車駕駛人（即酒精濃度超過規定標準，同時違反
    刑事法律者），經裁判確定處以罰金低於本條例第92條第3
    項所訂最低罰鍰基準規定者，應依本條例裁決繳納不足最低
    罰鍰之部分。」，道路交通管理處罰條例第35條第8 項定有
    明文。再依刑事訴訟法第253 條之1 規定之緩起訴處分，其
    中檢察官命被告為金錢給付部分，並得為民事強制執行名義
    ，受處分人因緩起訴處分而剝奪其財產權，主觀上此一金錢
    給付義務具有強制性、懲罰性，雖不若易科罰金係以支付金
    錢作為自由刑之替代，惟經由緩起訴處分條件之履行，使其
    免於遭檢察官發動起訴程序，仍具有替代刑罰之效果，廣義
    而言，應屬實質刑事法律處罰，而有行政罰法第26條第1 項
    一事不二罰規定之適用。是以汽車駕駛人酒精濃度超過規定
    標準，同時違反刑事法律，經檢察官依刑事訴訟法第253 條
    之1 規定為命一定金錢給付（即公益金）之緩起訴處分時，
    仍應扣除所繳納之公益金後，依道路交通管理處罰條例第92
    條第3 項所定最低罰鍰基準，繳納不足最低罰鍰之部分，先
    予敘明。
三、經查，異議人於97年11月19日13時40分許飲酒後，猶駕駛車
    號J8-6607 號自用小客車上路，嗣於同日14時10分許，行經
    高雄市○○區○○路與德惠路口時，因超車問題與駕駛車號
    035-XH營業大客車之賴清森發生衝突，經到場處理之員警實
    施酒測，發現其呼氣中酒精濃度達每公升0.75毫克，足認已
    達不能安全駕駛動力交通工具之程度，其刑事公共危險之犯
    罪，業經臺灣高雄地方法院檢察署檢察官於97年12月26日以
    97年度偵字第34513 號為緩起訴處分確定，異議人並已履行
    緩起訴處分所附徵收40,000元之條件。而原處分機關就同一
    行為，則於99年3 月22日裁處異議人45,000元之罰鍰，並吊
    扣駕駛執照12個月及施以道安講習等情，有裁決書、緩起訴
    處分書及臺灣高等法院被告前案紀錄表在卷可稽。再依交通
    部會同內政部依道路交通管理處罰條例第92條第3 項所頒定
    之違反道路交通管理事件統一裁罰基準表規定，小型車駕駛
    人其吐氣所含酒精濃度超過每公升0.55毫克以上或血液中酒
    精濃度超過百分之0.11以上，最低裁罰基準為罰鍰49500 元
    。是以本案異議人仍需繳納不足最低罰鍰之部分即為95,00
    元（即49,500-40,000 ＝9,500 ），始為適法，據此，原處
    分機關逕以異議人酒精濃度超過規定標準，而對其裁處罰鍰
    45,000元部分，即有未恰。而原裁定以異議人仍需繳納不足
    最低罰鍰之部分即5,000 元，亦同有未合。
四、至處分裁決書主文裁處異議人之罰鍰金額，縱係誤植，惟因
    此乃裁決之本旨，並無逕予更正裁定之問題，此部分抗告意
    旨，尚有未合，惟原處分既因經異議人聲明不服而應予撤銷
    ，法院仍應本於正確法律之適用，重為適當之裁定，併此敘
    明。
五、再聲明異議，屬一種司法救濟途徑，由法院審查受處分人所
    涉之違規事實是否成立，及原處分所適用之法條是否正確、
    裁罰是否適當，因法院負有司法審查之作用，對原處分失當
    時，應自為處分，以本案而言，既經受處分人聲明異議，就
    罰鍰、吊扣駕駛執照及安全講習等處罰效果，均應為一併重
    新諭知。
六、綜上所述，原處分裁處罰鍰45000 元部分，既有未當，仍應
    將原處分全部撤銷，另為妥適裁定。原裁定僅裁處罰鍰5000
    元，亦同有未合，本件原處分機關抗告請求更為裁定，為有
    理由，自應由本院將原裁定及原處分撤銷另為裁定如主文第
    2 項所示。
七、據上論結，應依道路交通案件處理辦法第26條、刑事訴訟法
    第413條，裁定如主文。
中    華    民    國    99    年    5     月    25    日
                  刑事第七庭    審判長法  官 莊飛宗
                                      法  官 謝宏宗
                                      法  官 蔡廣昇
以上正本證明與原本無異。
不得再抗告。
中    華    民    國    99    年    5     月    25    日
                                      書記官 曾允志

司法院資訊處製作；財團法人民間司法改革基金會備份。
